臺灣新竹地方法院民事小額判決  
111年度竹建小字第2號
原      告  吳星怡  
被      告  葉恩誌  

訴訟代理人  葉蕭瑞蓮
上列當事人間返還工程款事件，本院於民國111年9月1日辯論終
結，判決如下：
    主  文
被告應給付原告新臺幣玖萬貳仟玖佰元，及自民國一一０年十月
八日起至清償日止，按年息百分之五計算之利息。
訴訟費用（減縮後）新臺幣壹仟元由被告負擔。
本判決得假執行。
  爭執事項之理由要領
一、本件原告係主張兩造於民國110年1月25日訂立房屋修繕承攬
    契約，約定由被告承攬原告所有門牌號碼新竹市○○路000巷0
    0號1樓房屋之修繕工程，原告並依被告之要求先給付工程款
    新臺幣（下同）150,000元，惟因被告一再拖延工程，又惡
    意破壞原有設備，原告乃於系爭承攬契約工作未完成前即11
    0年5月2日向被告為終止契約之意思表示，嗣後並另委由他
    人施作，扣除被告已施作之工程款57,100元，被告應返還原
    告其餘之工程款92,900元。被告則辯稱伊已完成含追加工程
    九成進度，完成的工程款約190,000元云云。
二、按工作未完成前，定作人得隨時終止契約。民法第511條定
    有明文。查契約之終止，僅使契約自終止之時起，嗣後歸於
    消滅。承攬契約在終止以前，承攬人業已完成之工作，苟已
    具備一定之經濟上效用，可達訂約意旨所欲達成之目的者，
    定作人就其受領之工作，有給付相當報酬之義務。（最高法
    院74年度台上字第1769號判決要旨參照）。工作未完成前，
    定作人得隨時終止契約..為民法第511條所明定，故被上訴
    人終止契約..，亦於契約終止之效力不生影響，因之上訴人
    溢收之工程款即失其法律上之原因，從而被上訴人以不當得
    利之法律關係請求上訴人返還溢收之工程款..自應准許..被
    上訴人以契約終止後請求返還溢收工程款，真意為請求返還
    不當得利..於法洵無不合。（最高法院82年度台上字第315
    號判決要旨參照）。
三、查兩造間系爭房屋修繕工程契約，原告即定作人確已先給付
　　被告即承攬人工程款150,000元，惟系爭房屋修繕工程契約
    工作未完成前，業經原告即定作人終止，此為兩造所不爭執
    ，首應堪以認定。又系爭房屋修繕工程契約在原告終止前，
    被告業已完成之工作工程款為57,100元，亦據證人即被告之
    後手承攬人彭建清證述在卷，參以兩造就被告已完成之工作
    項目、範圍，均未為明確之舉證，而證人彭建清係接替在被
    告之後承攬系爭房屋修繕工程，衡情其所為之證述，自應堪
    足採信。被告雖辯稱伊已完成含追加工程九成進度，完成的
    工程款約190,000元云云，然並未為舉證，自應逕受不利之
    認定，應認不足採信。
四、綜上，原告以兩造間系爭房屋修繕工程承攬契約業經原告終
    止，扣除被告已施作之工程款57,100元，而依不當得利之法
    律關係請求被告返還溢收之工程款92,900元，及自支付命令
    送達翌日即110年10月8日起至清償日止按年息5%計算之利息
    ，為有理由，應予准許。
中    華    民    國   111    年     9   月    15     日
                  新竹簡易庭    法  官  汪銘欽
以上正本係照原本作成。
如對本判決上訴，非以其違背法令為理由不得為之，且須於判決
送達後二十日內以上訴狀記載上訴理由向本院提出上訴狀。如委
任律師提起上訴者，應一併繳納上訴審裁判費。
中    華    民    國   111    年     9   月     15   日
                                書記官  周育瑜
附錄：
一、民事訴訟法第436條之18第1項：
    （小額訴訟程序）判決書得僅記載主文，就當事人有爭執事
    項，於必要時得加記理由要領。
二、民事訴訟法第436條之24第2項：
    對於小額程序之第一審裁判上訴或抗告，非以其違背法令為
    理由，不得為之。
三、民事訴訟法第436條之25：
    上訴狀內應記載上訴理由，表明下列各款事項：
    (一)原判決所違背之法令及其具體內容。
    (二)依訴訟資料可認為原判決有違背法令之具體事實。